最高法院刑事判決　　　　　　　　　　　　　　　八十七年度台上字第二一四○號
　　上　訴　人　甲○○
右上訴人因殺人未遂案件，不服台灣高等法院台南分院中華民國八十七年一月二十二
日第二審判決（八十六年度上訴字第一九四六號，起訴案號：台灣台南地方法院檢察
署八十六年度偵字第六四四九號），提起上訴，本院判決如左：
    主  文
上訴駁回。
    理  由
按刑事訴訟法第三百七十七條規定：上訴於第三審法院，非以判決違背法令為理由，
不得為之。是提起第三審上訴，應以原判決違背法令為理由，係屬法定要件。且必須
依據卷內資料為具體之指摘，並足據以辨認原判決已具備違背法令之形式，始屬相當
。次按證據之憑信力如何，事實審法院依自由心證之原則，本有斟酌取捨之權，苟其
取捨，不違背經驗法則或論理法則，不得任意指為違法，而據為適法之第三審上訴理
由。本件原判決依憑告訴人呂東錦之指訴，證人安芳美之證述，並有告訴人受傷之診
斷書一紙在卷可資佐證，即上訴人甲○○於警訊時亦承認伊手持割草用之鐮刀砍向呂
東錦頭部，欲再砍殺時，被其他人奪走鐮刀等語不諱。按頭部為人體之要害，以鐮刀
利器砍人之頭部足以致人於死，為一般人均有之常識，乃上訴人竟持鐮刀朝告訴人之
頭部要害猛砍，致告訴人戴在頭部之頭盔被砍破，鐮刀並深入頭枕部，顯見上訴人當
時用力之猛，其有殺人之犯意，已足認定等證據資料，認定上訴人於民國八十六年四
月十日中午十二時四十分許，在台南市○○路一二○巷二十號台南市立火葬場，因不
滿告訴人妨礙其生意，竟基於殺人之犯意，持鐮刀一把趁告訴人不注意之際，砍殺告
訴人之頭部，致告訴人所戴帽子（頭盔）被砍破，頭枕部刀切傷合併急性出血，前額
腦組織軟化，告訴人倒地後，上訴人復持刀高喊「把他幹掉」等語，欲再砍殺告訴人
時，經旁人攔阻奪走其鐮刀並將告訴人送醫急救，始倖免於死等情。因認第一審依刑
法第二百七十一條第二項、第一項之規定，判處上訴人有期徒刑五年二月，為無不合
，予以維持，駁回上訴人在第二審之上訴，已於理由內詳細敘述其所憑之證據及認定
之理由，並說明上訴人所辯因告訴人拿鐵管要打伊，伊始持鐮刀抵抗，是以刀背砍，
並無殺人之犯意云云，不足採信。已依據卷內資料詳予指駁與說明。從形式上觀察，
原判決並無違背法令情形存在。上訴意旨置原判決之明確論斷於不顧，任憑己見，仍
執陳詞，就原審採證認事職權之合法行使，漫事爭執，或為單純事實上之爭辯，殊非
適法之第三審上訴理由。依上說明，其上訴違背法律上之程式，應予駁回。本院既應
為程序上之上訴駁回判決，所請諭知較輕之刑，無從斟酌，併此敘明。
據上論結，應依刑事訴訟法第三百九十五條前段，判決如主文。
中      華      民      國    八十七    年      六      月     十八     日
                              最高法院刑事第五庭
                                  審判長法官  陳  錫  奎
                                        法官  王  德  雲
                                        法官  洪  清  江
                                        法官  吳  昆  仁
                                        法官  李  伯  道
      右正本證明與原本無異
                                              書  記  官
中      華      民      國    八十七    年      六      月    二十三    日
